臺灣臺北地方法院民事判決　　　　　　　96年度家訴字第10號
　　原　　　告　丁○○○
　　　　　　　　　　　　　　號.
　　　　　　　　　　　　　　號.
　　被　　　告　甲○○
　　被　　　告　丙○○
　　訴訟代理人　楊岱樺律師
上列當事人間請求婚姻無效事件，本院於民國96年8 月29日言詞
辯論終結，判決如下：
    主  文
原告之訴駁回。
訴訟費用由原告負擔。
    事實及理由
一、原告聲明求為判決：確認被告二人間婚姻關係無效。原告主
    張略以：原告與被告甲○○已於民國94年間結婚，惟未製作
    結婚證書，未發喜帖，且未通知家人，僅係由原告與被告甲
    ○○在飯店宴請乙○○及其兒子，此有證人乙○○可為證，
    被告間之結婚則為重婚，應為無效。
二、被告聲明求為判決：原告之訴駁回。被告答辯略以：原告與
    被告甲○○雖曾與乙○○吃過飯，惟未舉行任何公開之結婚
    儀式，而被告二人確係結婚，且曾舉行公開儀式並宴客。
三、按結婚應有公開之儀式及兩人以上之證人，修正前之民法第
    982 條第1 項定有明文。所謂結婚應有公開儀式，係指結婚
    當事人應行定式之禮儀，使不特定人得以共見共聞，認識其
    為結婚為已足，最高法院五十一年度台上字第五五一號著有
    判例可資參照。苟結婚不具備同法第982條第1項之方式者，
    其結婚為無效，民法第988條第1款亦定有明文。
四、經查，原告主張其與被告甲○○於民國94年間結婚，適應適
    用修正前之民法第982 條規定，合先敘明。
五、本件原告主張伊與被告甲○○曾於94年間結婚，惟未製作結
    婚證書，未發喜帖，且未通知家人，僅係由原告與被告甲○
    ○在飯店宴請乙○○及其兒子云云，對被告間之合法結婚未
    為爭執；質之被告甲○○雖承認曾與原告共同在飯店請乙○
    ○吃過飯，惟堅決反對當天是行結婚儀式，被告間以合法結
    婚云云。
六、被告抗辯已合法結婚乙節，已據提出戶籍謄本為證，且經證
    人曾玉梅到庭結證屬實，且為原告所不爭執，堪信為真。至
    於原告主張伊與被告甲○○曾於94年間結婚乙節，經本院依
    法傳喚證人乙○○到庭為證，徵諸證人之證述情節：「 (
    法官問：當天有無穿禮服，有無當場表示是結婚？)都 沒有
    。(原 告對此則表示：證人可能忘記了。)」 、「原告說是
    結婚後補請客。」等語（民國96年2 月7 日言詞辯論筆錄）
    ，尚難根據證人乙○○之證詞即足以證明原告與被告甲○○
    間曾舉行有公開儀式，此外，原告對其與被告甲○○間曾舉
    行結婚之公開儀式復未能提出其他證據以實其說，本院衡諸
    原告與被告甲○○間除與乙○○吃過飯外，尚未有其他證據
    足以證明曾有結婚計畫，從而，難認原告之主張為真，原告
    與被告甲○○之間既未有婚姻關係存在，被告二人間之婚姻
    自非屬重婚，原告請求確認被告二人間婚姻關係重婚而無效
    ，為無理由，應予駁回。
七、兩造其餘之攻擊或防禦方法，及未經援用之證據，經本院斟
    酌後，認為均不足以影響本判決之結果，自無逐一詳予論駁
    之必要，併此敘明。
八、訴訟費用負擔之依據：民事訴訟法第78條。
中　　華　　民　　國　　96　　年　　9　　 月　　5 　　日
                  家事法庭法  官  彭南元
以上正本係照原本作成。
如對本判決上訴，須於判決送達後20日之不變期間內，向本院提
出上訴狀。
中　　華　　民　　國　　96　　年　　9　　 月　　5 　　日
                          書記官  尹遜言
